【裁判字號】    95,易,1300
【裁判日期】    950621
【裁判案由】    妨害自由
【裁判全文】
臺灣臺中地方法院刑事判決              95年度易字第1300號
公  訴  人  臺灣臺中地方法院檢察署檢察官
被      告  乙○○
上列被告因妨害自由案件，經檢察官聲請以簡易判決處刑（聲請
案號：95年度偵字第5911號），本院臺中簡易庭認不宜以簡易判
決處刑，改由本院刑事庭依通常程序審理，判決如下：
    主    文
乙○○無罪。
    理    由
一、公訴意旨略以：被告乙○○因見告訴人甲○○所有之車牌號
    碼A七─二○七六號自用小客車，自民國九十五年一月四日
    九時許起至同日十五時許止，停放在其臺中縣大里市○○街
    三五號住處門口，竟擅自將該車強行拖至臺中縣大里市○○
    路○段一八三號前停放，妨害告訴人行使權利，因認被告涉
    犯刑法第三百零四條第一項之強制罪嫌云云。
二、按犯罪事實應依證據認定之，無證據不得認定犯罪事實；又
    不能證明被告犯罪或其行為不罰者，應諭知無罪之判決，刑
    事訟訴法第一百五十四條第二項、第三百零一條第一項分別
    定有明文。次按認定不利於被告之事實，須依積極證據，苟
    積極證據不足為不利於被告事實之認定時，即應為有利於被
    告之認定，更不必有何有利之證據；又事實之認定，應憑證
    據，如未能發現相當之證據，或證據不足以證明，自不能以
    推測或擬制之方法，以為裁判之基礎；且認定犯罪事實所憑
    之證據，無論直接或間接證據，其為訴訟上之證明，須達於
    通常一般之人均不致有懷疑，而得確信其為真實之程度者，
    始得據為有罪之認定，倘其證明尚未達到此一程度，而有合
    理之懷疑存在時，尚難為有罪之認定基礎，最高法院三十年
    上字第八一六號判例、四十年臺上字第八六號、七十六年臺
    上字第四九八六號分別著有判例可循。另按刑法第三百零四
    條第一項之強制罪，所謂「以強暴脅迫使人行無義務之事，
    或妨害人行使權利」者，其強暴脅迫之對象，須以「人」為
    要件，如妨害人行使權利時，被害人並不在場，自無從對人
    施強暴脅迫，既缺乏施強暴脅迫之手段，要與刑法第三百零
    四條第一項之構成要件不符。又刑法第三百零四條第一項稱
    「強暴」者，乃以實力不法加諸他人之謂，雖不以直接施諸
    於他人為必要，即間接施之於物體而影響於他人者，亦屬之
    ，然仍需被害人在場，始有受強暴之可能，倘被害人根本不
    在場，自不足構成強暴事由 (最高法院八十五年度臺非字第
    三五六號、八十六年度臺非字第一二二號、臺灣高等法院八
    十五年度上更 (一)字第一一九○號、九十三年度上易字第
    一七八○號、臺灣高等法院臺中分院八十七年度上易字第二
    四三九號判決均同此見解)。故刑法第三百零四條第一項之
    強制罪，既在保護個人之意思決定自由，從而行為人施強暴
    脅迫之對象，必須以對「人」直接或間接為之為限，單純對
    「物」則不包括在內；準此，苟行為人對物施以強制力當時
    ，被害人未在現場，自無從感受行為人對之實施之強脅手段
    ，亦無從影響其意思決定自由，即與本條所謂強暴脅迫之情
    形有別。
三、本件公訴人認被告乙○○涉有前揭強制犯行，係以被告於警
    詢中之自白、告訴人甲○○於偵查中之指訴及卷附之照片六
    張為其論據。訊據被告對於上揭將告訴人停放在被告位於臺
    中縣大里市○○街三五號店門口之車輛，拖至臺中縣大里市
    ○○路○段一八三號前停放之事實坦承不諱，並辯稱：伊係
    因告訴人車輛停放在該處影響伊送貨，伊才將告訴人車拖走
    等語。經查，被告確有上揭將告訴人車輛拖走一節，業據被
    告於警詢及審理中坦承不諱，核與告訴人指訴情節相符，並
    有照片六張在卷可稽，固足認定。然查，被告將告訴人前揭
    車輛拖離告訴人原停放處所時，告訴人並不在現場，告訴人
    係於事後在上址尋獲車輛，並詢問目擊證人之後才知悉車輛
    係遭被告拖行至上址停放等節，業據證人即告訴人甲○○於
    警詢及偵審中證述在卷，核與被告供述情節相符。是被告上
    揭將告訴人之自用小客車拖離告訴人原停放處所之行為，雖
    足以妨礙告訴人在上揭處所停車之權利，然依據上揭說明，
    被告所為顯核與刑法強制罪之構成要件尚屬有間。此外，復
    查無其他積極證據足資證明被告有何強制犯行，既不能證明
    被告犯罪，即應為被告無罪之諭知。
據上論斷，應依刑事訴訟法第四百五十二條、第三百零一條第一
項，判決如主文。
中    華    民    國    95    年    6     月    21    日
                       臺灣臺中地方法院刑事第十庭
                           審判長法  官  郭瑞祥
                                 法  官  黃炫中
                                 法  官  江奇峰
上正本證明與原本無異。
如不服本判決，應於送達後十日內向本院提出上訴狀（須附繕本
），上訴於臺灣高等法院臺中分院。
                                 書記官  陳美年
中    華    民    國    95    年    6     月    21    日


司法院資訊處製作；財團法人民間司法改革基金會備份。
